【裁判字號】    95,交易,457
【裁判日期】    951107
【裁判案由】    過失傷害
【裁判全文】
臺灣板橋地方法院刑事判決             95年度交易字第457號
公  訴  人  臺灣板橋地方法院檢察署檢察官
被      告  乙○○
上列被告因過失傷害案件，經檢察官提起公訴（94年度偵字第15
645 號），嗣因被告於本院準備程序中就被訴事實為有罪之陳述
，本院告知被告簡式審判程序之旨，並聽取當事人之意見後，由
本院合議庭裁定改由受命法官獨任依簡式審判程序進行，判決如
下：
    主  文
乙○○因過失傷害人，處有期徒刑貳月，如易科罰金，以銀元
佰元折算壹日。
    事  實
一、乙○○於民國94年1 月10日7 時55分許，駕駛車號DJ－9378
    號自小貨車，沿臺北縣重新路5 段613 巷往重新路5 段方向
    倒車行駛，途經臺北縣三重市○○路○ 段613 巷口時，本應
    注意汽車倒車時應注意其他車輛及行人，而依當時天候晴、
    日間自然光線、路面濕潤、但無缺陷且無障礙物、及視距良
    好等情形，亦無不能注意情事，乙○○竟於倒車行駛時疏未
    注意其後方行人，而向後撞擊同向行走之路人甲○○，致甲
    ○○受有臉部及四肢多處擦傷、門牙斷裂等傷害。
二、案經甲○○訴由臺北縣政府警察局三重分局報請臺灣板橋地
    方法院檢察署檢察官偵查起訴。
    理  由
一、查本件被告乙○○所犯並非死刑、無期徒刑、最輕本刑為三
    年以上有徒刑之罪或高等法院管轄第一審案件，而其於準備
    程序進行中，被告先就被訴事實為有罪之陳述，經法官告知
    簡式審判程序之旨，並聽取公訴人及被告之意見後，本院認
    適宜改依簡式審判程序進行，爰依刑事訴訟法第273 條之1
    第1 項、第284 條之1 規定，由本院合議庭以裁定由受命法
    官獨任進行簡式審判程序，合先敘明。
二、上揭事實，業據被告乙○○於警詢、偵查及本院審理時坦承
    不諱，核與告訴人甲○○及告訴代理人於警詢、偵查中之指
    訴情節相符。並有道路交通事故現場圖、道路交通事故調查
    報告表(一)、(二)、現場及車輛照片6 紙在卷可稽。按汽車倒車
    時應顯示倒車燈光或手勢後，謹慎緩慢後倒，並應注意其他
    車輛及行人，道路交通安全規則第110 條第2 款定有明文，
    被告於上揭時地駕駛車輛，應注意能注意而不注意上開規定
    ，以致肇事，被告之行為自有過失，況本件經送台灣省臺北
    縣區車輛行車事故鑑定委員會鑑定結果，亦持相同見解，有
    該委員會94年5 月18日北縣鑑字第940481號鑑定意見書在卷
    可稽，益證被告確有過失。又告訴人受有臉部及四肢多處擦
    傷、門牙斷裂傷害，此有行政院國軍退除役官兵輔導委員會
    台北榮民總醫院於94年4 月1 日出具之診斷書1 紙附卷足資
    佐證。被告之過失行為與被害人之傷害間復具有相當因果關
    係，本案事證明確，被告犯行堪以認定。
三、查被告行為後，刑法業於94年2 月2 日經總統以華總一義字
    第09400014901 號令修正公布，並於95年7 月1 日施行（下
    稱新刑法，修正前刑法下稱舊刑法），刑法施行法第1 條之
    1 亦於95年6 月14日經總統以華總一義字第09500085181 號
    令公布施行，參酌最高法院95年5 月23日刑事庭第八次會議
    決議，新刑法第2 條第1 項之規定，係規範行為後法律變更
    所生新舊法律比較適用之準據法，於新刑法施行後，應適用
    新刑法第2 條第1 項之規定，為「從舊從輕」之比較。另於
    比較時應就罪刑有關之共犯、未遂犯、想像競合犯、牽連犯
    、連續犯、結合犯，以及累犯加重、自首減輕暨其他法定加
    減原因（如身分加減）與加減比例等一切情形，本於統一性
    及整體性原則，綜其全部罪刑之結果而為比較。而被告行為
    後，(一)刑法施行法第1 條之1 規定：「中華民國94年1 月7
    日刑法修正施行後，刑法分則編所定罰金之貨幣單位為新臺
    幣。94年1 月7 日刑法修正時，刑法分則編未修正之條文定
    有罰金者，自94年1 月7 日刑法修正施行後，就其所定數額
    提高為三十倍。但72年6 月26日至94年1 月7 日新增或修正
    之條文，就其所定數額提高為三倍。」，是刑法第284 條第
    1 項，有關罰金刑處罰之規定並未有修正，且經比較增訂之
    刑法施行法第1 條之1 與被告行為時之罰金罰鍰提高標準條
    例第1 條前段、現行法規所定貨幣單位折算新臺幣標準第2
    條，二者規定經適用之結果並無不同，該罪之罰金最高額應
    屬相同，惟被告行為時，舊刑法第33條第5 款係規定：「罰
    金：一元以上。」，而新刑法第33條第5 款規定：「罰金：
    新台幣一千元以上，以百元計算之。」，已將罰金刑最低額
    提高為新臺幣1 千元以上，且以百元計算，從而，比較修正
    前後規定，罰金刑之最低額，較修正前提高，依新刑法第2
    條第1 項規定，自應以修正前之規定較為有利。(二)新刑法第
    41條第1 項前段關於得易科罰金之折算標準，由「得以1 元
    以上3 元以下折算1 日」（按：此規定配合修正前罰金罰鍰
    提高標準條例第2 條＜現已刪除＞規定，就其原定數額提高
    為100 倍折算1 日，則最高應以銀元300 元折算1 日，經折
    算為新臺幣後，應以新臺幣900 元折算為1 日），提高為「
    以新臺幣1 千元、2 千元或3 千元折算1 日」，並刪除「因
    身體、教育、職業、家庭之關係或其他正當事由，執行顯有
    困難」之條件。是以修正前關於易科罰金之折算標準金額較
    低，自係較為有利於被告。因之，經綜其全部罪刑之結果而
    為比較，以被告行為時即舊刑法有利於被告，應一體適用舊
    刑法之規定。
四、核被告所為，係犯刑法第284 條第1 項之過失傷害罪。爰審
    酌被告過失程度之輕重，及本件犯罪手段、對被害人所生身
    體上之損害程度，及被告犯罪後坦承犯行，並已與被害人就
    上開傷害部分達成和解，賠償被害人損失，此有被告與告訴
    人於94年1 月15日共同書立之和解書共1 份存卷可稽等一切
    情狀，量處如主文所示之刑，並依修正前刑法第41條第1 項
    前段規定，諭知易科罰金之折算標準，以示懲儆。
據上論斷，應依刑事訴訟法第273 條之1 第1 項、第299 條第1
項前段，刑法第2 條第1 項前段、第284 條第1 項、修正前刑法
第41條第1 項前段，罰金罰鍰提高標準條例第1 條前段、修正前
第2 條，判決如主文。
本案經檢察官鄧媛到庭執行職務。
中    華    民    國    95    年    11    月    7     日
                  刑事第十二庭    法  官  林淑婷
以上正本證明與原本無異
如不服本判決應於送達後十日內向本院提出上訴狀
                                  書記官  廖貞音
中    華    民    國    95    年    11    月    7     日
附錄本案論罪科刑法條全文
中華民國刑法第284條第1項
（過失傷害罪）
因過失傷害人者，處六月以下有期徒刑、拘役或五百元以下罰金
，致重傷者，處一年以下有期徒刑、拘役或五百元以下罰金。


司法院資訊處製作；財團法人民間司法改革基金會備份。
